【裁判字號】    89,台上,1380
【裁判日期】    890316
【裁判案由】    違反麻醉藥品管理條例
【裁判全文】
最高法院刑事判決                              八十九年度台上字第一三八○號
    上  訴  人  甲○○
右上訴人因違反麻醉藥品管理條例案件，不服台灣高等法院高雄分院中華民國八十八
年十二月十六日第二審判決（八十八年度上訴字第一四七○號，起訴案號：台灣屏東
地方法院檢察署八十七年度偵字第一九九四號），提起上訴，本院判決如左：
    主  文
原判決關於甲○○部分撤銷，發回台灣高等法院高雄分院。
    理  由
本件原判決認定上訴人甲○○基於意圖營利之概括犯意，於民國八十六年二月二十四
日下午，在屏東縣恆春鎮○○里○○路三巷一弄六號，以新台幣（下同）三千元販賣
化學合成麻醉藥品安非他命一包予楊清乎。又於同月二十二日，由王松村代董麒祥以
電話向上訴人購買安非他命一包，經上訴人允諾，但嗣因他故未將安非他命交付等情
。因而撤銷第一審關於上訴人部分之判決，改判論處上訴人連續非法販賣化學合成麻
醉藥品（累犯）罪刑。固非無見。
惟查：(一)行為時麻醉藥品管理條例第十三條之一第二項第一款之非法販賣化學合成麻
醉藥品罪，以「非法」販賣為其構成要件之一。原判決論處上訴人連續非法販賣化學
合成麻醉藥品罪刑，但其事實欄就此項「非法」之要件，則未明白認定，尚不足為判
斷其適用法律正當與否之依據。又原判決宣告上訴人褫奪公權三年，但如何依其犯罪
之性質而認為有褫奪公權之必要，亦未於理由內詳加敘明，其論結欄復未適用刑法第
三十七條第二項之規定，難謂無理由不備及判決不適用法則之違法。再，原判決未詳
其認定上訴人所售賣予楊清乎與董麒祥之物品，確屬麻醉藥品管理條例第二條第四
款規定所稱之化學合成麻醉藥品無訛之依據，逕論上訴人以非法販賣化學合成麻醉藥
品罪刑，併嫌欠洽。而所認定售賣予楊清乎之時間，似與卷內資料不相一致。亦有疏
略之處。(二)與被告具有共犯關係或其他犯罪上關聯之證人，其所為不利於被告之證言
仍有虛偽之危險，自應調查其他必要之證據，以察其是否與事實相符。而吸用或販賣
安非他命之人，如供出其來源因而破獲者，依修正前麻醉藥品管理條例第十三條之三
規定，既得邀減其刑，則其供述是否真實，尤應有補強證據以資擔保，不得專憑此項
供述證據，為被告犯罪事實之認定。原判決認定上訴人售賣安非他命予楊清乎，僅憑
楊清乎在警訊中之供述為唯一之證據。但楊清乎於偵查中另稱其吸用之安非他命，係
向邵秋榮購買，或稱向綽號「聰明」者購買（見第一九九四號偵查卷第六頁背面、第
七頁、第一○七頁背面）。第一審法院提示警訊筆錄，則稱：「那是我自己編的」等
語（見第一審卷第五十頁），前後已有矛盾瑕疵。原審復未調查有何補強證據，足以
擔保其警訊中之供述為實在，即遽為上訴人不利之認定，亦有應於審判期日調查之證
據而未予調查之違誤。上訴意旨指摘原判決關於上訴人之部分為違背法令，尚非全無
理由，應認該部分之原判決有撤銷發回更審之原因。
據上論結，應依刑事訴訟法第三百九十七條、第四百零一條，判決如主文。
中      華      民      國    八十九    年      三      月     十六     日
                              最高法院刑事第六庭
                                  審判長法官  紀  俊  乾
                                        法官  黃  正  興
                                        法官  陳  東  誥
                                        法官  張  春  福
                                        法官  王  居  財
      右正本證明與原本無異
                                              書  記  官
中      華      民      國    八十九    年      三      月    二十一    日


司法院資訊處製作；財團法人民間司法改革基金會備份。
